臺灣高雄地方法院民事裁定
110年度消債職聲免字第176號
聲　請　人　黃信源　000000000000000000000000000000000000
00000000000000000000000000000000000000000000000000
代　理　人　蔡玉燕律師
相對人即債　國泰人壽保險股份有限公司
權人　　　　　　　　00000000000000000000000000000000000
法定代理人　劉上旗　00000000
　　　　　　　　　　000000000000000000000000
　　　　　　　　　　000000000000000000000000000000000000
上列聲請人即債務人因消費者債務清理事件聲請免責，本院裁定
如下：
    主  文
聲請人即債務人黃信源不予免責。
    理  由
一、本案基礎事實
　　查聲請人於民國109年9月23日聲請清算，經本院以109年度
    消債清字第259號裁定自110年2月4日開始清算程序，嗣因財
    產不敷清償相關債務及費用，本院乃於110年7月12日以110
    年度司執消債清字第25號裁定終結清算程序確定，而普通債
    權人未同意免責。
二、本件經本院裁定終結清算程序確定，依消費者債務清理條例
    第132條、第133條、第134條之規定，本院應就聲請人是否
    應予免責（即無前開條例第133條、第134條規定之要件）進
    行審理，茲說明如下：
　㈠消債條例第133條前段
　1.本院裁定開始清算程序後，聲請人之財產及所得
　　⑴查聲請人名下無財產，其生活費來源為自105年1月起迄今
      ，每月領取身障補助款新臺幣（下同）3628元，109年1月
      起迄今，每月領取金額提高為3772元，另自107年10月起
      迄今，每月領取國民年金2045元，另在110年6月領取弱勢
      民眾補助款4500元，生活費不足額則由胞弟黃信德每月資
      助4000元補足等情，業據聲請人陳明在卷，並有聲請人胞
      弟黃信德出具之資助生活費切結書、稅務電子閘門財產所
      得調件明細表、低收入戶/中低收入戶/中低老年人生活津
      貼管理/身障者生活補助/單親家庭子女生活教育補助表、
      勞動部勞工保險局函、勞動部勞動力發展署高屏澎東分署
      函、高雄市政府都市發展局函在卷可佐（見院卷第27頁、
      第33-34頁、第8-17頁、第30-31頁、第28頁、第22頁）。
      是以此部分事實應堪以認定。
　　⑵承上，依聲請人前開陳詞及客觀證據，可認自110年2月4日
      開始清算程序起至110年12月1日本院調查期日止，以月為
      單位計算，聲請人可支配所得總額為112487元（見院卷第
      35頁計算表）。
　2.本院裁定開始清算程序後，聲請人之支出
　　查聲請人主張其無扶養費負擔，個人每月支出最低生活費金
    額為10000元等情（見院卷第24頁），而前開金額顯低於消
    債條例第64條第1項規定之111年度最低生活費17303元，其
    主張自可採認。基此，自110年2月4日開始清算程序起至110
    年12月1日本院調查期日止，以月為單位計算，聲請人支出
    最低生活費總額為110000元（見院卷第35頁計算表）。
　3.本院裁定開始清算程序後，聲請人之所得餘額
　　依據上開證據，聲請人前開所得總額扣除個人最低生活費總
    額後，尚有餘額2487元（見院卷第35頁計算表）。
　㈡消債條例第133條後段
　　聲請人於聲請清算前2年期間，可處分所得總額每月10172元
    ，扣除個人必要生活費10000元後，尚有餘額172元等情，為
    聲請人所不爭執（見院卷第33頁），亦為本院109年度消債
    清字第259號裁定認定在案，則聲請人於聲請清算前2年期間
    所得餘額為4128元（計算式：172×24=4128）；又普通債權
    人於清算程序中未受償乙節，亦有110年度司執消債清字第2
    5號裁定、債權表在卷可參（見院卷第2頁、司執消債清字卷
    第34頁）。可認聲請人於本院裁定開始清算程序後，其所得
    總額扣除個人最低生活費總額後仍有餘額，且普通債權人受
    分配總額低於聲請清算前2年期間之可處分所得餘額，應已
    符合消債條例第133條所規定不免責事由。
  ㈢消債條例第134條部分
　　查聲請人於聲請清算前2年即107年9月23日起迄今，並無出
    國紀錄，有入出境查詢表在卷可參（見院卷第7頁）；又本
    院復查無聲請人有消債條例第134條所列其他各款應不免責
    事由，且債權人亦未提出聲請人有何符合消債條例第134條
    各款所規定之事證供本院參酌，故應認聲請人並無消債條例
    第134條所定不免責事由之存在。
三、綜上所述，聲請人既有消債條例第133 條不應免責之事由，
    復未經普通債權人全體同意其免責，揆諸首揭規定，本件聲
    請人應不免責，爰裁定如主文。
四、另債務人因消債條例第133 條之情形，受不免責之裁定確定
    後，繼續清償達該條規定之數額，且各普通債權人受償額均
    達其應受分配額時，依消債條例第141 條之規定，債務人得
    再聲請法院裁定免責。又法院為不免責之裁定確定後，債務
    人繼續清償債務，而各普通債權人受償額均達其債權額之20
    % 以上者，依消債條例第142 條規定，可再行聲請法院裁定
    免責，附此敘明。
中　　華　　民　　國　 111　　年　　1 　　月　　7 　　日
              　　民事庭　　法　官　賴寶合
上為正本係照原本作成
如不服本裁定，應於裁定送達後10日內，以書狀向本院提出抗告
，並繳納抗告費新臺幣1千元
中　　華　　民　　國　 111　　年　　1 　　月　　7 　　日
  　                        書記官　胡美儀
附錄
一、債務人繼續清償得聲請法院裁定免責之規定：
　　消費者債務清理條例第141條
　　債務人因第 133 條之情形，受不免責之裁定確定後，繼續
　　清償達該條規定之數額，且各普通債權人受償額均達其應受
　　分配額時，得聲請法院裁定免責。　　
    消費者債務清理條例第142條
　　法院為不免責或撤銷免責之裁定確定後，債務人繼續清償債
　　務，而各普通債權人受償額均達其債權額之 20% 以上者，
　　法院得依債務人之聲請裁定免責。
二、債務人嗣後聲請裁定免責時，須繼續清償各普通債權之最低
    應受分配額。